【裁判字號】    95,聲判,39
【裁判日期】    951023
【裁判案由】    聲請交付審判
【裁判全文】
臺灣士林地方法院刑事裁定              95年度聲判字第39號
聲  請  人  甲○○
代  理  人  廖修譽律師
被      告  丙○○
            乙○○
上列聲請人即告訴人因被告等詐欺案件，不服臺灣高等法院檢察
署檢察長中華民國95年8 月14日95年度上聲議字第3450號駁回再
議之處分（原不起訴處分案號：臺灣士林地方法院檢察署95年度
偵字第3679號），聲請交付審判，本院裁定如下：
    主  文
聲請駁回。
    理  由
一、按告訴人不服上級法院檢察署檢察長或檢察總長認再議為無
    理由而駁回之處分者，得於接受處分書後10日內委任律師提
    出理由狀，向該管第一審法院聲請交付審判。法院認為交付
    審判之聲請不合法或無理由者，應駁回之。刑事訴訟法第25
    8 之1 、第258 條之3 第2 項前段，分別定有明文。本件聲
    請人甲○○以被告丙○○、乙○○涉犯詐欺罪，向臺灣士林
    地方法院檢察署檢察官提出告訴，經該署檢察官於民國95年
    7 月12日為不起訴處分後，聲請人不服，聲請再議亦經臺灣
    高等法院檢察署檢察長於95年8 月14日認聲請人再議為無理
    由而駁回再議，駁回在議處分書於95年8 月24日送達聲請人
    ，聲請人於10日內提出本件聲請，程序於法相符，合先敘明
    。又聲請人提起告訴時，雖係告訴被告等涉嫌詐欺取財、毀
    損及偽造文書罪，然其提起本件聲請交付審判時，由其聲請
    狀第六頁對檢察官處分之指摘內容觀之，均僅係針對檢察官
    認定被告等為涉犯詐欺罪乙節表示不服（詳後述聲請意旨所
    載），而未及於其他經檢察官不起訴處分之偽造文書、毀損
    部分，是本件應認聲請交付審判之範圍限於被告等涉犯詐欺
    罪部分犯罪事實，亦先敘明。
二、聲請交付審判意旨略以：（一）被告等未於租賃契約所載之
    期限，給付租金，卻仍繼續占有系爭房屋，顯有為自己不法
    利益之意圖，且被告丙○○於訂約時，係向聲請人謊稱願如
    期給付租金及押金，致使聲請人錯誤相信被告會如期給付，
    方才同意其遷入居住，顯然其有施用詐術，且有不法獲取房
    租利益及房屋使用之意圖，而非單純民事糾葛。（二）又被
    告係於95年5 月份方才遷出，然其於94年7 月已經未給付租
    金，倘無不法意圖，何以佔用11個月後，始行遷出？（三）
    被告租約所留之地址，乃係被告之前戶籍地址，被告實際上
    並未居住該處，顯然有以此讓聲請人無法送達文書，而有詐
    欺之意圖。（四）又被告倘真要租屋開店做生意，為何連足
    夠之押租金都不先準備？顯然有施用詐術。故檢察官之不起
    訴處分及駁回再議處分均不合法，且調查未盡，爰聲請交付
    審判等語。
三、經查：
（一）聲請人於偵查中即已明確供稱：被告乙○○僅有擔任保證
      人，並未與伊簽立租約等語（偵查卷第89頁筆錄參照），
      而由其歷來指訴內容觀之，其訂約之前或交屋發生糾紛後
      ，接洽之人均係被告丙○○，而從未與被告乙○○接洽，
      再參照被告丙○○於偵查中亦明確供陳：本件均係伊出面
      承租，伊兄即被告乙○○只陪伊去看過房子，該房屋承租
      後實際使用人也是伊，被告乙○○並未使用過該房屋等語
      （偵查卷第124 頁筆錄參照），足見，被告乙○○於交屋
      前並無出面商談洽租，交屋後也未使用系爭房屋，過程中
      除了簽約時出面擔任連帶保證人外，並無與聲請人有何接
      觸。是被告乙○○顯並未施用詐術，使聲請人陷於錯誤而
      交付系爭房屋，至為明確。檢察官因此認定被告乙○○罪
      嫌不足，予以不起訴處分及駁回再議處分，核無違誤。本
      件且聲請意旨所指摘之上開四點理由，亦均係針對被告丙
      ○○而為，而無任何情節係與被告乙○○是否參與詐騙乙
      節有關，聲請人對被告乙○○部分聲請交付審判，顯無理
      由，應予駁回。
（二）又按詐欺罪之成立，須行為人意圖為自己或第三人不法之
      所有，施用詐術致被害人陷於錯誤而交付財物始足當之，
      是以行為人如非蓄意利用詐術為之獲取，或相對人並非受
      欺罔而陷錯誤，不得以行為人事後未履行民事契約，即加
      推定犯行，且一般債務人恆表明將如期清償，債權人仍會
      綜合考慮各項因素決定是否出借，即債務人「必將如期清
      償」之承諾，難認係施用詐術之行為，應認與詐欺罪之要
      件不合。是除非有證據足以證明債務人於借款之時點，對
      於借款事由或個人資力狀況，或還款意願，有何虛偽不實
      之陳述，而有施用詐術之情，始能構成詐欺罪。
（二）被告丙○○於警訊及偵查中已明確供稱：伊承租本件房屋
      本來係要開設便當快餐餐飲店使用，但是一開始作，就被
      人檢舉廚房部分土地係水利地不能使用，而遭主管機關開
      單財罰，伊請聲請人出面協調，聲請人說無法處理，伊無
      法開始營業，所以才無法給付租金等語（偵查卷第47至48
      頁筆錄參照），而由卷附現場照片（偵查卷第13至20頁參
      照）亦可看出，被告丙○○確實於該房屋內堆放冰箱、便
      當盒、廚具、電鍋、免洗碗筷等物，足見被告丙○○承租
      系爭房屋之初，確實係有意作為經營餐飲店使用。甚者，
      由卷附相關稅務、商業登記管理機關之公函（偵查卷第14
      1 至143 頁參照），亦可知，被告丙○○確實有於94年8
      月間因為無照經營小吃店而遭稅捐機構開單勸導等情，足
      見，被告丙○○歷來所辯：伊本欲經營餐飲店，但是因為
      其店面不合法令致無法營業等情，亦屬非虛。是被告丙○
      ○承租本件系爭房屋，既係為經營餐飲店使用，而實際上
      交屋後，實際上確實亦著手籌備經營，衡諸常情，其承租
      之初，勢必係預想能夠順利經營小吃店，並且以營業所得
      支付租金，始符常情（否則其何必大費周章先給付1 萬8
      之租金，且又投入生財設備器具？），自難謂其承租之初
      ，即主觀上即有無意繳納房屋租金之不法意圖存在。而如
      前述，其應係嗣後因其他因素致無法開張經營，以致無從
      依約給付租金（甚或可能係因租屋問題向房東反應未獲回
      應，始起意為難房東），此乃訂約之後，被告丙○○之主
      觀心態是否另有轉變之問題，要非能以此推論被告訂約之
      初，即無任何支付之意思，而有詐欺之犯意，當甚明確。
      是聲請意旨以：被告丙○○訂約時表示一定會支付租金，
      且後來未依約支付租金，卻未立刻遷出云云，遽指被告丙
      ○○訂約之際即已決意不支付租金，而有不法利益之意圖
      ，顯屬率斷。
（三）聲請意旨又以被告丙○○於租約所留地址並非其實際居住
      地址，而認被告丙○○最初即有意詐騙云云，經查：被告
      丙○○於租約所留之地址，乃係其戶籍地址，且聲請人於
      簽訂契約之際，尚且係對照被告丙○○之身分證地址後，
      方才簽約，業據被告供明在卷，且為聲請人所自承，則被
      告丙○○所留之個人資訊，已難認有何不實可言。況且一
      般法律文件，除非特別要求個人必須出示實際住居所或現
      住居所外，一般人填寫戶籍地址以作為資訊之揭露手段，
      難謂有何不符常理之處，自難以此推論被告丙○○主觀上
      有以不實事項充作施用詐術手段之意圖可言。況且，被告
      丙○○於偵查中尚供稱：訂約時，伊尚有留其他地址或電
      話等語（偵查卷第42頁參照），對照卷附聲請人所提出之
      租賃契約書正本最後一頁（偵查卷第22頁）其上確實有被
      告丙○○另外設於臺北市南港區之居所地址及行動電話等
      資訊，更可見，被告丙○○於訂約時，並無意以虛假之地
      址或個人資訊，向聲請人行騙，益更灼然。況且，被告承
      租系爭房屋，無非就是要使用占有系爭房屋，故租約所留
      承租人之住址資訊，是否係被告實際住居所乙節，於訂約
      時交易上並非重要，因為聲請人無論如何還是可以在系爭
      承租房屋找到被告，由此益更明確可知，被告丙○○實無
      必要於此細節上，故為虛偽之記載。再者，租約上之承租
      人住址之記載，目的僅在使出租人得以識別承租人之個別
      資訊，方便聯絡之用，並不在於確保承租人將來一定不會
      拒收文件，而一定可以完成合法送達之用（蓋就算地址無
      誤，文件收受者還是可以拒絕收受，迴避追訴），是聲請
      人聲請意旨以：被告丙○○未寫實際通訊地址，而文件寄
      送系爭房屋被告又拒收的話，將始其無法完成合法送達程
      序云云，要與認定被告
      本件有無詐欺犯意乙節，毫無關聯，且其論述，又係以假
      設被告拒收文件為前提，更屬臆測之詞，而無根據。
（四）又一般經營商業之人，並非於開始營業之初，及具備大量
      資金，而係先利用信用，獲取生財器具，開業之後，再利
      用營業額，償還信用欠款，乃屬常態。是自不能僅以被告
      丙○○，於營業之初，並未完全準備現金支付房屋押租金
      乙節，逕行推論被告丙○○自始即無意支付租金，應甚明
      確。況且，本件於訂約及交屋時，被告實際上尚未支付租
      金、押金，租約亦未約定何時應支付第一期租金及押金，
      而僅約定應於每月28日支付租金，而實際上本件係於交屋
      後被告才將相當一個月租金額之新臺幣1 萬8 千元匯入聲
      請人指定帳戶等情，業據被告供明在卷，且為聲請人所自
      承，應明確可認。是可推知，聲請人於出租之初，顯然並
      沒有要求被告丙○○要馬上支付租金或押金，而有寬限之
      意思，且由卷附租約約定每月28日支付租金，而本件租期
      係於94年6 月28日開始，租約約定支付租金日為每月28日
      ，則被告丙○○雖於訂約當時並未準備足夠押租金支付本
      件案款，然聲請人既然並未要求馬上支付，則被告自有高
      度可能係預定順利開業後，以營業額支付，以為週轉，是
      自不能僅以被告訂約時，並未準備足夠押租金，即推論被
      告丙○○於訂約時即有不欲支付之意，當甚明確。
四、綜上所述，原不起訴處分書及駁回再議處分書既已調查說明
    ，認為被告等被訴詐欺罪部分無積極證據證明被告犯罪，其
    等之犯罪嫌疑不足，依刑事訴訟法第252 條第10款規定，原
    檢察官及臺灣高等法院檢察署檢察長分別予以不起訴處分及
    駁回再議之聲請，對照卷內資料，於法並無違誤。本件聲請
    交付審判意旨仍執前詞，對於原處分加以指摘求予審判，非
    有理由，應予駁回。
五、依刑事訴訟法第258 條之3第2項前段，裁定如主文。
中    華    民    國    95    年    10    月    23    日
                    刑事第三庭審判長法  官  蔡明宏
                                    法  官  賴邦元
                                    法  官  王沛雷
以上正本證明與原本無異。
本裁定不得抗告。
                                    書記官  蘇彥宇
中    華    民    國    95    年    10    月    27    日


司法院資訊處製作；財團法人民間司法改革基金會備份。
